【裁判字號】    99,易,217
【裁判日期】    991231
【裁判案由】    竊盜
【裁判全文】
臺灣新竹地方法院刑事判決               99年度易字第217號
公  訴  人  臺灣新竹地方法院檢察署檢察官
被      告  許永春
上列被告因竊盜案件，經檢察官提起公訴（98年度偵緝字第633
號），本院判決如下：
    主  文
許永春犯竊盜罪，累犯，處有期徒刑柒月。
    事  實
一、許永春前因違反懲治盜匪條例案件，經台灣高等法院以89年
    度上更一字第367號刑事判決判處有期徒刑7年6月，並經最
    高法院以89年度台上字第5421號刑事判決駁回上訴確定，又
    因違反毒品危害防制條例案件，原經台灣台北地方法院以88
    年度易字第487號刑事判決判處有期徒刑10月，上訴台灣高
    等法院以88年度上易字第2509號案件繫屬後撤回上訴而告確
    定，嗣經台灣台北地方法院以92年度聲字第1109號裁定更定
    其刑為有期徒刑11月確定，與前揭違反懲治盜匪條例案件所
    受宣告之刑，經台灣高等法院以92年度聲字第1585裁定應執
    行有期徒刑8年1月確定，於民國94年5月9日縮短刑期假釋出
    監，96年3月3日縮刑期滿未經撤銷假釋執行完畢。
二、許永春於98年3月5日晚上8時許，在新竹縣竹北市縣○○路
    120巷口縣福公園（以下簡稱縣福公園）之長廊上躲雨，見
    劉世華將其所有之車牌號碼BE5—461號重機車停放該處後，
    隨即離開現場至縣福公園內之公共廁所內如廁，許永春認有
    機可乘，竟意圖為自己不法之所有，步行至該機車旁邊，徒
    手扳開該機車座墊下之置物箱，竊取劉世華所有內有身分證
    、健保卡、駕照、行照、金融卡各1張及藍芽耳機、隨身碟
    各1個暨行動電話（序號：000000000000000號）1支之黑色
    皮包1個，得手後旋即往新竹縣竹北市○○○路、縣政二路
    口府前加油站方向逃逸。嗣於翌日（即98年3月6日）下午1
    時許，劉世華在新竹市○○街護城河堤旁，發現許永春並報
    警而循線查獲，始查悉上情。
三、案經劉世華訴請新竹縣政府警察局竹北分局報請台灣新竹地
    方法院檢察署檢察官偵查起訴。
    理  由
壹、程序部分：
    按被告以外之人於審判外之言詞或書面陳述，除法律另有規
    定者外，不得作為證據，刑事訴訟法第159條第1項固有明文
    規定。又被告以外之人於審判外之陳述，雖不符刑事訴訟法
    第159條之1至之4之規定，惟經當事人於審判程序同意作為
    證據，法院審酌該言詞陳述或書面陳述作成時之情況，認為
    適當者，亦得為證據，復為同法第159條之5第1項所明定。
    本案證人劉世華、王家祥警詢、偵查中之陳述及證人徐賜麟
    偵查中之陳述，業經檢察官、被告同意援引作為證據，本院
    審酌後亦認為適當，故其等於審判外之陳述，自得作為本案
    之證據。另本案認定事實所引用之文書證據，並無證據證明
    係公務員違背法定程序所取得，亦無刑事訴訟法第159條之4
    之顯有不可信之情況與不得作為證據之情形，自應認有證據
    能力，此合先敘明。
貳、實體部分：
一、訊據被告許永春固坦認有於98年3月5日傍晚5、6時許，在縣
    福公園躲雨等事實，惟矢口否認有何竊盜犯行。辯稱：當時
    的情況是晚上下雨天，下得非常大，不只有伊1個人在公園
    裡面，有7、8個人躲在涼亭裡面躲雨，伊不認識告訴人劉世
    華及證人王家祥，也沒有幫1隻流浪狗擦身體，隔天在新竹
    護城河之廁所，伊遇到告訴人，是伊自己拉告訴人去派出所
    的，警察搜索伊全身的時候，伊也願意配合，也沒有搜到東
    西，伊沒有把告訴人的機車座墊扳開拿裡面的東西云云。經
    查：
(一)、告訴人劉世華所有之內含有身分證、健保卡、駕照、行照、
    金融卡等證件及藍芽耳機、隨身碟、行動電話等物之黑色包
    包1個，確有於98年3月5日晚上，在縣福公園內，遭他人扳
    開機車座墊置物箱而竊取之事實，業據證人即告訴人劉世華
    於警、偵訊中及本院審理時指訴歷歷（見偵字第4681號卷第
    4、8、42、43頁，易字第217號卷第55頁），並有新竹縣政
    府警察局竹北分局六家派出所受理各類案件紀錄表、受理刑
    事案件報案三聯單、行政院衛生署中央健康保險局99年8月2
    5日健保桃字第0993057600號函暨其所附告訴人健保卡補發
    紀錄、交通部公路總局新竹區監理所99年8月20日竹監駕字
    第0990014225號函、交通部公路總局新竹區監理所新竹市監
    理站99年8月23日竹監新字第0990007768號函暨其所附汽(機
    ) 車駕駛人異動登記書、機車車輛異動登記書、新竹縣新豐
    鄉戶政事務所99年8月20日竹縣豐戶字第0990001573號函暨
    其所附告訴人申請補發國民身分證申請書等附卷可稽（見偵
    字第4681號卷第10、11頁，審易字第221號卷第52、53、57
    至61、64、65頁），上情堪可認定。
(二)、證人即目擊被告竊取財物經過並同在該處躲雨之路人王家祥
    於警詢中證述：當時因下雨而躲進縣福公園涼亭內躲雨，在
    當時被告也跟伊一同在該處躲雨，後來告訴人將機車停好後
    就進入公園的公共廁所內，這時伊就看見被告靠近告訴人的
    車輛並取出車內的黑色包包後就離開現場走掉了，當時告訴
    人的機車距離伊大約5公尺左右，現場照明也很明亮，所以
    伊看見被告以徒手扳開機車的座墊並伸手進入車內將包包取
    出，伊跟被告一同躲雨相處了30多分鐘，期間被告還幫1隻
    流浪狗擦拭雨水，所以伊特別注意被告等語（見偵字第4681
    號卷第13、14頁），及於偵查中結證稱：當時下大雨，伊與
    被告都躲在案發現場的屋簷，被告坐在那邊，伊有看到被告
    拿紙巾擦流浪狗，覺得被告很好心，所以對被告有印象，告
    訴人剛好騎機車到案發現場，停到走廊上的右邊，跟伊有一
    段距離，約3到5公尺左右，但是伊還是看得到，被告是坐在
    走廊的左邊，兩個距離不到10公尺，伊是坐在面對他們的地
    方，之後伊就看到被告走過去告訴人那台機車，掀起告訴人
    的機車座墊，拿起手提包包，放進懷裡，整個偷竊過程伊都
    有看到，那時候伊跟被告的距離很近，大概是兩步的距離，
    伊不認識被告，不會隨便栽贓被告，因為當場伊有一直看著
    被告，被告先走到告訴人機車附近徘徊，之後就偷東西等語
    （見偵字第4681號卷第43頁，偵緝字第633號卷第38、39頁
    ），暨於本院審理時具結證述：告訴人騎車進來停在縣福公
    園內的長廊，告訴人下車就離開，當時伊和證人徐賜麟在屋
    簷裡面躲雨，被告在長廊那邊躲雨，伊和證人徐賜麟看到被
    告有愛心，在擦拭流浪狗，沒有多久，證人徐賜麟往廁所方
    向走，伊就看被告朝告訴人的機車走去，把機車座墊撬開，
    伸手拿告訴人機車內的包包等語（見易字第217號卷第60頁
    ），證人王家祥所為關於目擊被告撬開告訴人機車座墊後，
    竊取告訴人財物之過程，前後證述均屬一致，衡以證人王家
    祥與被告素昧平生，亦無仇隙糾紛，此情除據被告自承在卷
    ，並經證人王家祥確認屬實（見易字第217號卷第61頁），
    是證人王家祥自無故為構陷被告反致令己身面對偽證罪訴追
    風險之動機及必要，再細譯證人劉世華於警詢及本院審理時
    證述：案發當時伊與另2位男子（即被告與證人王家祥）共
    同在該處躲雨，後來伊去上廁所時，其中1位男子（即證人
    王家祥）就跑來告訴伊，另1位一起躲雨的人（即被告）竊
    取伊車內的財物後跑掉了，證人王家祥跟伊說包包被拿走時
    ，並沒有看到證人王家祥手上有拿任何屬於伊的東西等語詳
    為勾稽（見偵字第4681號卷第7頁），已可排除證人王家祥
    涉案之可能，另徵諸證人徐賜麟於偵查中證述：伊確定當天
    跟證人王家祥在那邊躲雨的時候有看到1個人在另外一端擦
    拭流浪狗，該人當天有戴帽子等語（見偵緝字第633號卷第
    52、53頁），證人徐賜麟雖無法肯認被告即係案發時與其一
    起躲雨並擦拭流浪狗之人，然觀諸證人徐賜麟在證人王家祥
    繪製之現場圖上所標示擦拭流浪狗之人的所在位置，亦與證
    人王家祥指認被告所在位置互核相符（見偵緝字第633號卷
    第41頁），是證人徐賜麟所指案發當日在縣福公園內擦拭流
    浪狗之人即係被告等情，應屬明確，而證人王家祥猶能清楚
    描述被告於案發時係穿著深色夾克、西裝褲、戴棒球帽等情
    （見易字第217號卷第60頁），均與被告當日之穿著相符，
    此為被告所自承（見易字第217號卷第30頁），再再均證證
    人王家祥前揭關於被告竊取告訴人機車內物品之證言應屬信
    而有徵，堪以憑採。
(三)、被告雖辯稱：案發時在縣福公園的涼亭內躲雨，並沒有看到
    告訴人的機車停在涼亭的走道云云。惟此不啻與證人王家祥
    、徐賜麟證述並標示被告係在縣福公園的走廊上躲雨等情不
    符（見偵緝字第633號卷第40、41、50、53頁），證人王家
    祥並於本院審理時結證稱：被告的位置都沒有移動，從躲雨
    到拿出衛生紙擦狗，都在伊偵查時所畫的圖之被告位置上等
    語（見易字第217號卷第61頁反面），又證人劉世華雖於本
    院審理時，經本院提示縣福公園平面圖，所標示被告之位置
    係靠近另一涼亭的走廊（見易字第217號卷第57頁反面，審
    易字第221號卷第46頁），嗣經本院再次提示現場照片供證
    人劉世華比對辨識後，證人劉世華則在其當時停放機車之長
    廊上之車尾不遠處標示被告所在位置，並稱：看照片比較清
    楚能確認當時與被告打照面的地方等語明確（見易字第217
    號卷第62頁，審易字第221號卷第48頁），是證人劉世華關
    於標示被告所在位置一節，固前後稍有差池，然此應係供其
    辨識之客體（即平面圖）易致混淆之故，證人劉世華既已確
    認被告當時所在位置確係在縣福公園內之走廊上，即與證人
    王家祥、徐賜麟等人之證述互核相符，是被告於案發時所在
    位置，應係在縣福公園之走廊上，且顯可見告訴人之機車亦
    停放在該處乙情，洵屬明確，堪以認定。另稽之被告於偵查
    中供稱其躲雨之位置係在縣福公園內魚池旁較大涼亭云云（
    見偵緝字第633號卷第40、41頁），亦與其於本院行準備程
    序時標示所在位置係在縣福公園內另一四周並無魚池之涼亭
    內有所不符（見易字第217號卷第30頁，審易字第221號卷第
    39頁），益徵其辯稱：案發時係在涼亭內躲雨，沒有看到告
    訴人的機車云云，顯屬事後推諉卸責之詞，殊難憑採。
(四)、又被告另辯稱：案發後翌日遇到告訴人，如果真的有偷東西
    的人看到東西的本人應該會跑，但是伊一直看著告訴人，告
    訴人跟伊說伊偷東西，伊就拉著告訴人到派出所，警員對伊
    搜身也沒有搜到東西，亦未對伊製作筆錄，所以東西不是伊
    偷的云云。然證人劉世華已於本院審理時證述：伊看到被告
    時先打電話報警，然後上前詢問被告，有跟被告說伊已經報
    警了，後來被告才跟伊一起去警察局等語明確（見易字第21
    7號卷第57頁），衡以告訴人既已報請警方處理，即使被告
    不主動偕同告訴人至派出所說明，俟警員到場時仍會要求被
    告與告訴人至警局製作筆錄，況被告既非現行犯，身上亦無
    可供查扣之贓證物，偕同告訴人至警局即無須擔心會遭逮捕
    甚或限制其人身自由之強制處分而有恃無恐，尚不得以被告
    有偕同告訴人至警局說明乙情，即遽論被告未為本件竊盜犯
    行，況被告至警局時除否認有竊取告訴人之包包，竟稱案發
    時即98年3月5日沒有到縣福公園等語，此有新竹縣政府警察
    局竹北分局99年11月17日竹縣北警偵字第0995009007號函暨
    其所附警員呂宜靜、林邑諠製作之職務報告存卷可查（見易
    字第217號卷第32、34、35頁），其畏罪情虛而圖卸責之情
    可見一斑，至被告係於案發後翌日始至警局說明，已有充裕
    之時間處分竊得之贓物，於案發後翌日未在其身上搜得與本
    案有關之贓證物，誠屬顯而易見之情，而被告既非現行犯，
    亦否認有竊取告訴人財物，警員在未予蒐證完備之前，僅將
    處理情形記錄在工作紀錄簿上存查（見易字第217號卷第36
    頁），而未對被告製作警詢筆錄，亦係符合規定，凡此均不
    足以作為對被告有利之認定。
(五)、此外，復有新竹縣警察局指認犯罪嫌疑人紀錄表、新竹縣警
    察局竹北分局偵查隊通聯調閱及基資申請單、門號00000000
    00號行動電話通聯調閱查詢單、證人王家祥繪製之現場圖、
    臺灣新竹地方法院檢察署辦案公務電話紀錄表、新竹縣政府
    警察局竹北分局99年8月6日竹縣北警偵字第0995006220號函
    、99年8月24日竹縣北警偵字第0990020426號函暨其所附現
    場繪製圖、現場照片等在卷為憑（見偵字第4681號卷第15、
    24至26頁，偵緝字第633號卷第41、43頁，審易字第221號卷
    第37至42、45至49頁）。綜核上情，本件事證明確，被告竊
    盜犯行堪以認定，應予依法論科。
二、核被告許永春所為，係犯刑法第320條第1項之竊盜罪。被告
    有如事實欄一、所載之刑案執行情形，此有臺灣高等法院被
    告前案紀錄表及台灣新竹地方法院檢察署刑案資料查註紀錄
    表等在卷可稽，其於有期徒刑執行完畢後，5年內故意再犯
    本件有期徒刑以上之罪，為累犯，應依刑法第47條第1項之
    規定加重其刑。起訴書固認被告竊取之財物為內有身分證、
    健保卡、駕照、行照、金融卡各1張及行動電話1支之皮包等
    物，惟告訴人劉世華已於偵查中及本院審理時明確指訴：其
    所失竊之物尚包括藍芽耳機及隨身碟各1個等情（見偵字第
    4681號卷第43頁，易字第217號卷第54頁反面、第58頁反面
    ），並有本院公務電話記錄表1紙供參（見審易字第221號卷
    第19頁），是被告竊取之財物尚應包括藍芽耳機及隨身碟各
    1個，至屬明確，起訴書漏載該等物品，稍嫌未恰，此部分
    已據公訴檢察官於審理時當庭補充（見易字第217號卷第66
    頁），附此敘明之。爰審酌被告不思以正當途徑獲取財物，
    恣意竊取告訴人所有之財物，不啻造成告訴人財產法益受損
    ，亦徒增告訴人申領補辦各項證件之困擾，迄未賠償告訴人
    達成民事和解，犯後猶飾詞卸責，否認犯行，態度不佳，浪
    費司法資源至鉅，實值非難，檢察官亦據此具體求處有期徒
    刑7月，並兼衡其學歷為小學肄業，入監前為油漆工，月薪
    新臺幣18,000元等智識程度、生活狀況等一切情狀，認檢察
    官上開求刑尚稱妥適，爰量處如主文所示之刑。
據上論斷，應依刑事訴訟法第299條第1項前段，刑法第320條第1
項、第47條第1項，判決如主文。
本案經檢察官陳建文到庭執行職務。
中    華    民    國    99    年    12    月    31    日
                  刑事第六庭    法  官   蔡欣怡
如不服本判決應於收受判決後10日內向本院提出上訴書狀，並應
敘述具體理由。其未敘述上訴理由者，應於上訴期間屆滿後20日
內向本院補提理由書(均須按他造當事人之人數附繕本)「切勿逕
送上級法院」。
以上正本證明與原本無異。
中    華    民    國    99    年    12    月    31    日
                                書記官  曾柏方
附錄本案論罪科刑法條全文：
刑法第320條第1項
意圖為自己或第三人不法之所有，而竊取他人之動產者，為竊盜
罪，處5年以下有期徒刑、拘役或5百元以下罰金。

司法院資訊處製作；財團法人民間司法改革基金會備份。
